【裁判字號】    99,司家聲,141
【裁判日期】    990210
【裁判案由】    核定遺產管理人報酬
【裁判全文】
臺灣高雄地方法院民事裁定           99年度司家聲字第141號
聲  請  人  施秉慧律師即被繼承人甲○○之遺產管理人
上聲請人聲請核定遺產管理人報酬事件，本院裁定如下：
    主  文
聲請人任被繼承人甲○○（男，民國○○○年○月○○日生，身
分證統一編號：Ｚ000000000號）之遺產管理人之報酬
核定為新臺幣伍萬伍仟元。
程序費用新臺幣壹仟元由被繼承人甲○○之遺產負擔。
    理  由
一、按「遺產管理人，得請求報酬，其數額由親屬會議按其勞力
    及其與被繼承人之關係酌定之。」、「依本法之規定應開親
    屬會議時，由當事人、法定代理人或其他利害關係人召集之
    。」、「親屬會議不能召開或召開有困難時，依法應經親屬
    會議處理之事項，由有召集權人聲請法院處理之。」，民法
    第1183條、第1129條、第1132條第2 項前段分別定有明文。
二、本件聲請意旨略以：聲請人前經本院98年度財管字第42號民
    事裁定選任為被繼承人甲○○之遺產管理人。嗣依本院98年
    度司家催字第271 號民事裁定為公示催告，且於民國98年8
    月6 日刊登於中華日報，並已代墊相關費用新臺幣（下同）
    3,535 元。被繼承人甲○○遺有坐落高雄市○鎮區○○段17
    80之1 地號土地及其上同段5723建號、投資2 筆，現值總計
    11,312,000元。而被繼承人之債權人新加坡星展銀行股份有
    限公司以本院98年度雄簡字第3553號向聲請人即被繼承人甲
    ○○之遺產管理人請求給付借款，且被繼承人之債權人向本
    院民事執行處聲請就被繼承人之遺產進行強制執行拍賣，茲
    因遺產管理人之報酬已難期待由親屬會議酌定，爰依民法第
    1183條、稽徵機關97年度執行業務者收入、費用標準及核算
    律師、仲裁人執行業務者收入標準單一案件收入，聲請本院
    酌定本件遺產管理人報酬為153,120 元，並依代管無人承認
    繼承遺產作業要點第14條第3 、4 款及民法第546 、547 條
    規定，聲請法院裁定本件遺產管理之必要費用為3,535 元。
三、經查：
  (一)本件被繼承人甲○○死亡後，其繼承人均已拋棄繼承權，且
    未經親屬會議選定遺產管理人，經本院選任聲請人為被繼承
    人之遺產管理人乙節，有本院98年度財管字第42號民事裁定
    暨確定證明書附卷可稽，堪信為真實。準此，聲請人顯難召
    開親屬會議酌定其管理遺產之報酬，是其本於利害關係人之
    地位，聲請本院酌定報酬，洵屬有據。
  (二)聲請人主張之前揭事實，除上述裁定外，另據其提出98年度
    司家催字第271 號民事裁定、中華日報刊登廣告證明單、財
    政部高雄市國稅局財產歸屬資料清單、土地謄本、宣示判決
    筆錄、本院民事執行處通知99年1 月12日雄院高98司執玄字
    第90955 號通知、代支費用明細表、本院自行收納款項統一
    收據等件影本各1 份為證，堪信為真實。
  (三)本院審酌：本件被繼承人負擔之遺產經核定其土地、房屋及
    投資總值（以公告現值計算）為1,131,200 元，有財政部高
    雄市國稅局財產歸屬資料清單附卷可參，其債權人有合作金
    庫商業銀行股份有限公司、新加坡商星展銀行股份有限公司
    、兆豐國際商業銀行股份有限公司、陽信商業銀行股份有限
    公司，除此之外，尚無其他債權人陳報債權、債務或遺贈，
    足見其遺產法律關係尚難繁瑣；以及聲請人業已為閱卷、聲
    請公示催告、登報、查詢被繼承人財產等管理遺產行為；且
    考量聲請人處理上開事務及後續所需時間之久暫、耗費人力
    之程度及各債權人受償權利之保障等一切情狀，認聲請人任
    被繼承人甲○○遺產管理人之報酬金額核定為55,000元（含
    已代墊費用），即屬適當，爰酌定如主文第1 項所示。至於
    聲請人另請求擔任遺產管理人所支出之必要管理費用3,535
    元乙節，遺產管理人就遺產之管理，如為全體執行債權人之
    共同利益，而有費用支出者，得準用強制執行法第29條第2
    項後段規定，於執行法院制作分配表時，直接檢具相關費用
    明細，由執行法院列為執行必要費用而優先受償，無庸另行
    聲請確定費用額，故此部分即無庸聲請另行核給，附此述明
    。至「稽徵機關核算97年度執行業務者收入、收費標準」，
    管理遺產報酬以遺產現值百分之一為計算標準，僅供法院斟
    酌，尚非為據以論酬之依據，併此敘明。
四、末按依法應由關係人（包括聲請人、相對人及其他利害關係
    人）負擔費用者，法院裁定命關係人負擔時，應一併確定其
    數額，非訟事件法第24條第1 項所明定。經核本件聲請事件
    ，應徵之程序費用為1,000 元，依非訟事件法第157 條規定
    ，應由遺產負擔，爰併予確定如主文第2 項所示，附此敘明
    。
五、依非訟事件法第157 條、第24條第1 項，裁定如主文。
六、如對本裁定抗告，須於裁定送達後10日之不變期間內，向本
    院提出抗告狀，並繳納抗告費1,000元。
中    華    民    國    99    年    2     月    10    日
                  家事法庭  司法事務官  林于莙

司法院資訊處製作；財團法人民間司法改革基金會備份。
